臺灣臺南地方法院民事裁定
110年度消債更字第10號
債  務  人  陳志雄  

代  理  人  林志雄律師(法扶律師)
上列當事人依消費者債務清理條例聲請更生事件，本院裁定如下
：
    主  文
債務人陳志雄自民國一百一十年五月二十八日十七時起開始更生
程序；並命司法事務官進行本件更生程序。
    理  由
一、按債務人不能清償債務或有不能清償之虞者，得依本條例所
    定更生或清算程序，清理其債務；債務人無擔保或無優先權
    之債務總額未逾新臺幣一千二百萬元者，於法院裁定開始清
    算程序或宣告破產前，得向法院聲請更生；債務人對於金融
    機構負債務者，在聲請更生或清算前，應向最大債權金融機
    構請求協商債務清償方案，或向其住、居所地之法院或鄉、
    鎮、市、區調解委員會聲請債務清理之調解；協商或調解成
    立者，債務人不得聲請更生或清算，但因不可歸責於己之事
    由，致履行有困難者，不在此限；法院開始更生程序之裁定
    ，應載明其年、月、日、時，並即時發生效力；法院裁定開
    始更生或清算程序後，得命司法事務官進行更生或清算程序
    ；必要時，得選任律師、會計師或其他適當之自然人或法人
    一人為監督人或管理人，消費者債務清理條例（下稱消債條
    例）第3條、第42條第1項、第45條第1項、第151條第1項、
    第7項及第16條第1項分別定有明文。
二、本件聲請人主張：其為○○，且罹患○○，僅從事○○，每月獲利
    新台幣（下同）4,145元，除此收入外，僅有83年份汽車一
    輛，並無其他財產，然累積債務總金額已達1,113,594元，
    均為無擔保或無優先權之債務，債務人有不能清償債務之情
    事，前已提出財產及收入狀況說明書、債權人清冊及債務人
    清冊，以書面向本院聲請債務清理之調解，請求與最大債權
    金融機構即凱基商業銀行股份有限公司（下稱凱基銀行）共
    同協商債務清償方案，惟債務人每月收入扣除個人生活必要
    費用後，實無法負擔債權銀行所提供之還款方案，以致調解
    不成立，且其無擔保或無優先權之債務總額未逾1,200萬元
    ，復未經法院裁定開始清算程序或宣告破產，爰依上開規定
    ，提出前置協商不成立通知書、財產及收入狀況說明書、債
    權人清冊、債務人清冊，聲請更生等語。
三、債務人其曾於民國109年11月間向本院聲請債務清理之調解
    ，惟因無法負擔最大債權金融機構所提供之還款方案，而調
    解不成立等情，業據債務人提出109年12月18日前置調解不
    成立證明書為證，堪認債務人確已與最大債權銀行踐行前置
    調解而不成立。
四、又債務人主張其為○○，且罹患○○，僅從事○○，每月獲利4,14
    5元；另其負債均為無擔保或無優先權之債務；名下並無任
    何財產，而債務人僅是一般消費者，從事小規模營業之事實
    ，業據提出財產及收入狀況說明書、債權人清冊、債務人清
    冊、財團法人金融聯合徵信中心查詢當事人綜合信用報告回
    覆書、財政部南區國稅局107年、108年度綜合所得稅各類所
    得資料清單、財政部南區國稅局全國財產稅總歸戶財產查詢
    清單、戶籍謄本、勞工保險被保險人投保資料表、中華民國
    身心障礙證明、康福內科診所診斷證明書等件為證，堪信債
    務人此部分主張為真實。
五、最大債權銀行於債務人聲請前置協商時，係提供180期、0％
    、每月3,690元之還款方案。惟按債務人必要生活費用，以
    最近一年衛生福利部或直轄市政府所公告當地區每人每月最
    低生活費一點二倍定之。消債條例第64條之2第1項定有明文
    。債務人聲請更生或清算時所提財產及收入狀況說明書，其
    表明每月必要支出之數額，與消債條例第64條之2第1項、第
    2項規定之認定標準相符者，毋庸記載原因、種類及提出證
    明文件，亦為消債條例施行細則第21之1條第3項所明定。參
    酌債務人居住地即臺南市公告110年度之每人每月最低生活
    費為13,304元，該生活費標準係按照政府最近一年平均每人
    消費支出（包括食品費、衣著鞋襪費、房租水電費、家居管
    理費、醫療保健費、交通通訊費、娛樂教育費及雜項支出）
    百分之六十訂定，故消債條例之債務人每月生活費標準自堪
    以上開每人每月最低生活費1.2倍即15,965元計之(計算式：
    13,3041.2≒15,965，元以下四捨五入)。經查，債務人每月
    收入僅約4,145元，則債務人每月收入扣除生活費後，顯不
    足支付上開3,690元之還款金額。準此，堪認債務人確已達
    不能清償債務或有不能清償之虞之程度。
六、綜上所述，債務人僅係一般消費者，其已達不能清償債務或
    有不能清償之虞之程度，其中無擔保或無優先權之債務，在
    1,200萬元以下。債務人曾向最大債權銀行債務清理之協商
    ，請求與最大債權金融機構協商債務清償方案，惟協商不成
    立，且未經法院裁定開始清算程序或宣告破產，又查無消債
    條例第6條第3項、第8條或第46條各款所定駁回更生聲請之
    事由存在，則債務人聲請更生，應屬有據，爰裁定如主文所
    示。
中　　華　　民　　國　　110 　年　　5 　　月　　28　　日
                  民事第一庭  法  官　張麗娟
以上正本係照原本作成。
本件裁定不得抗告。
中　　華　　民　　國　　110 　年　　5 　　月　　28　　日
                              書記官　高培馨